【裁判字號】    97,審易,1311
【裁判日期】    971022
【裁判案由】    業務侵占
【裁判全文】
臺灣高雄地方法院刑事判決            97年度審易字第1311號
公  訴  人  臺灣高雄地方法院檢察署檢察官
被      告  乙○○
上列被告因業務侵占案件，經檢察官提起公訴（97年度偵字第13
578 號），嗣因被告於準備程序進行中就被訴事實為有罪陳述，
經告知簡式審判程序之旨並聽取當事人意見後，本院裁定由受命
法官獨任進行簡式審判程序並判決如下：
    主  文
乙○○意圖為自己不法之所有，而侵占對於業務上所持有之物，
共罪，各處有期徒刑柒月。應執行有期徒刑壹年，緩刑肆年，
緩刑期間付保護管束，並應向指定之公益團體、地方自治團體或
社區提供壹佰陸拾小時之義務勞務。
    事  實
一、緣乙○○係受雇於冠友行銷有限公司（以下稱「冠友公司」
    ）擔任業務員，工作內容負責為該公司向客戶收取款項，為
    從事業務之人。詎其明知依據冠友公司規定倘向客戶住戶收
    取貨款後，必須於當日將所收款項全數繳回公司，不得擅自
    處分挪用，然乙○○猶意圖為自己不法之所有，分別基於業
    務侵占之犯意，先後於97年1 月4 日、同年月24日及同年2
    月16日，各將原應繳回冠友公司之款項新台幣（以下同）80
    35元、51456 元及11990 元（共3 次，數額合計71481 元）
    擅自侵占入己而予以挪用。嗣因冠友公司負責人甲○○查核
    帳目後察覺有異，始知悉上情。
二、案經冠友公司訴請台灣高雄地方法院檢察署檢察官偵查起訴
    。
    理  由
一、本件被告乙○○所犯係刑法第336 條第2 項業務侵占罪，其
    法定刑為死刑、無期徒刑、最輕本刑為3 年以上有期徒刑以
    外之罪，於準備程序進行中被告就被訴事實為有罪陳述，由
    受命法官告知簡式審判程序要旨並聽取其與公訴人之意見，
    經被告同意適用簡式審判程序後，本院亦認無不得或不宜改
    依簡式審判程序進行之處，爰依刑事訴訟法第273 條之1 第
    1 項、第284 條之1 規定，本院合議庭裁定由受命法官獨任
    進行簡式審判程序，合先敘明。
二、前揭事實，業據證人甲○○於偵查中指述綦詳，並有帳冊資
    料3 份，與被告所簽立自白書及本票各1 張在卷可稽，復據
    被告迭於偵查及本院審理中均坦認上情不諱，足徵其自白核
    與事實相符，堪予採信。按業務侵占罪之成立，以因執行業
    務而持有他人之物為前提，倘行為人基於業務關係合法持有
    他人之物，而於持有狀態繼續中，擅自處分或易持有為所有
    之意思而逕為所有人之行為，即足當之。查本件被告平素既
    以為冠友公司向客戶收取貨款為其業務內容，詎其竟將所收
    款項擅自挪為己用，是被告所為業已該當刑法業務侵占罪之
    構成要件甚明。綜前所述，本件事證明確，被告前揭業務侵
    占犯行洵堪認定，應依法論科。
三、核被告乙○○所為，係犯刑法第336 條第2 項業務侵占既遂
    罪。被告先後3 次業務侵占犯行彼此間犯意個別且行為互殊
    ，應予分論併罰為當。爰審酌被告犯罪之動機、目的及手段
    ，與其利用告訴人公司之信任，先後多次侵占公司財物，侵
    占數額雖屬非鉅，惟犯罪後尚知坦承全部犯行等一切情狀，
    酌情分別量處如主文所示之刑，且合併定其應執行之刑，以
    資懲儆。另查，被告前未曾受有期徒刑以上刑之宣告，有台
    灣高等法院被告前案紀錄表1 件在卷可稽，茲念其僅因一時
    失慮以致誤罹刑章，事後更已坦承犯行，深具悔意，並與告
    訴人公司達成和解在案，此有本院97年9 月16日調查程序筆
    錄1 份在卷可參，諒其經此起訴及審判程序，理當知所警惕
    ，信無再犯之虞，遂認前開所宣告之刑以暫不執行為適當，
    併依刑法第74條第1 項第1 款規定諭知緩刑4 年。然審酌被
    告前揭所為乃擅自侵害他人財產權，雖未造成鉅額損失，然
    為促使其日後得以知曉尊重法治之觀念，本院乃認除前開緩
    刑宣告外，另有賦予被告一定負擔之必要，遂併予諭知被告
    應向指定之公益團體、地方自治團體或社區提供160 小時之
    義務勞務，方能符合本件緩刑目的。另為促使被告於緩刑期
    間內隨時警惕、約束自身行為，避免再因一時衝動而犯罪，
    並協助被告建立正確法律觀念，及提供必要之協助及督促，
    且依其所犯情節認有加以追蹤觀護之必要，當依刑法第93條
    第1 項第2 款規定宣告在緩刑期內付保護管束，俾能由觀護
    人予以適當督促，並發揮附條件緩刑制度之立意及避免短期
    自由刑執行所肇致之弊端，以觀後效。
據上論斷，應依刑事訴訟法第273 條之1 第1 項、第299 條第1
項前段，刑法第336 條第2 項，第74條第1 項第1 款、第2 項第
5 款、第93條第1 項第2 款、刑法施行法第1 條之1 ，判決如主
文。
中    華    民    國    97    年    10    月    22    日
                  刑事第七庭  法  官    陳明呈
以上正本證明與原本無異。
如不服本判決應於收受本判決後10日內向本院提出上訴書狀，並
應敘述具體理由，如未敘述上訴理由者，應於上訴期間屆滿後20
日內補提理由書狀於本院（均須按他造當事人之人數附繕本）「
切勿逕送上級法院」。
中    華    民    國    97    年    10    月    22    日
                              書記官    張琇晴
附錄本判決論罪科刑之法條
中華民國刑法第336條(公務公益侵占罪、業務侵占罪)
對於公務上或因公益所持有之物，犯前條第1 項之罪者，處1 年
以上7 年以下有期徒刑，得併科5 千元以下罰金。
對於業務上所持有之物，犯前條第1 項之罪者，處6 月以上5 年
以下有期徒刑，得併科3 千元以下罰金。
前二項之未遂犯罰之。


司法院資訊處製作；財團法人民間司法改革基金會備份。
